臺灣士林地方法院刑事判決
110年度訴字第583號
公  訴  人  臺灣士林地方檢察署檢察官
被      告  謝淑美




            許景逢



共      同
選任辯護人  彭成桂律師
上列被告因傷害案件，經檢察官提起公訴（110年度偵字第18000
號），本院判決如下：
    主  文
丙○○、甲○○成年人故意對兒童犯傷害罪，各處有期徒刑肆月。
    犯罪事實
一、丙○○、甲○○為夫妻，分別擔任址設新北市○○區○○街000巷0號
    「芝麻街美語淡水分校」（下稱本案補習班）負責人及總務
    ，丙○○於民國110年8月16日10時30分許在本案補習班，得知
    丁○○（真實姓名、年籍均詳卷）之子謝○叡（101年7月生，
    真實姓名、年籍均詳卷）在教室有毆打班上女同學之事，乃
    將謝○叡帶至教室外走廊長椅上詢問，見謝○叡情緒激動，竟
    基於成年人故意傷害兒童身體之犯意，接續以徒手、砸書包
    及持上課使用之木棍等方式，毆打謝○叡之身體。期間甲○○
    見謝○叡將書包丟至地上，乃命謝○叡將書包拾起，惟謝○叡
    不從，甲○○竟基於成年人故意傷害兒童身體之犯意，接續以
    徒手抓住謝○叡之後頸部、將謝○叡之頭部往地下按壓及反折
    謝○叡之左手等方式，傷害謝○叡，致謝○叡受有後頸部擦傷
    （4處，各0.1*0.1平方公分）、左側上臂紅腫（3*1平方公
    分）、左側前臂紅腫（4*1.5平方公分、1*0.3平方公分）、
    （左側）側性上臂及前臂挫傷等普通傷害。嗣經丁○○於同日
    18時許將謝○叡接至家中後，因謝○叡哭訴其後頸部等處疼痛
    ，經丁○○發覺謝○叡身上有上揭傷勢，報警查悉上情。
二、案經丁○○訴由新北市政府警察局淡水分局報告臺灣士林地方
    檢察署（下稱士林地檢署）檢察官偵查起訴。
    理  由
壹、程序部分
　　本案認定犯罪事實所引用之所有卷證資料，供述證據部分，
    經當事人均表示同意作為證據（見本院110年度訴字第583號
    卷【下稱本院卷】第73頁、第169至177頁），本院審酌上開
    證據資料作成時之情況，尚無違法不當及證明力明顯過低之
    瑕疵，亦認為以之作為證據應屬適當，爰依刑事訴訟法第15
    9條之5第1項規定，認有證據能力；非供述證據部分，亦查
    無證據證明有公務員違背法定程序取得之情形，且經本院於
    審理期日提示與被告2人、辯護人辨識而為合法調查，亦有
    證據能力。
貳、實體認定犯罪事實所憑之證據及理由
一、被告2人及辯護人為被告2人之辯解：
(一)訊據被告2人固均坦承有於上揭時間、地點，認謝○叡在教室
    有毆打班上女同學等事，乃將謝○叡帶至教室外走廊長椅上
    詢問，見謝○叡情緒激動，而均有與謝○叡身體接觸等情不諱
    ，惟均矢口否認有何普通傷害之犯行。
(二)被告丙○○辯稱略以：
　　我沒有做起訴書所載的犯罪事實。那天早上十點多在上數位
    美語課程，我幫同學們架設好筆電之後，我離開教室去廚房
    ，就有同學跑出來跟我講謝○叡打女學生，我叫兩位同學出
    來坐到外面長椅子上詢問發生的過程，我問女同學說她有沒
    有對謝○叡做什麼事情或者是什麼話，那個女同學說沒有，
    後來我問謝○叡說你為什麼打人？謝○叡回說女同學活該欠打
    ，而且重複講了很多次，然後女同學哭的很慘，我就請女同
    學回教室，之後我坐在謝○叡旁邊，我拉他的手、拍拍他說
    ：你為什麼要用這種方式講話?然後他就情緒很激動開始捏
    我手、踢我的腳，後來當我覺得他情緒有比較緩和了，我放
    開他，離他有一點點距離的時候，沒有想到他出拳頭打我，
    我當時也被嚇到了，我唯一能夠做的就是緊緊抱住他，避免
    他再出手打我，傷到我也傷到他自己，後來我就抱他一段時
    間。之後甲○○看到我們2人的狀況後走過來，示意我放開謝○
    叡，甲○○就帶謝○叡坐在長椅的另外一邊讓他冷靜一下。謝○
    叡在長椅子另一端時情緒很激動，不斷用他的手去抓他自己
    手臂、還用手搥自己的手、一直去撞窗框，因為教室裡面同
    學都有聽到，同學們還問我說為何窗戶都有震動的聲音，我
    就跟同學講說沒有關係，讓他先安靜一下。之後我接到女同
    學爸爸打來的電話，我有跟女同學的爸爸講說我正在處理這
    件事情，然後謝○叡聽到後情緒又很激動，開始拿旁邊的書
    包往地上扔，我剛好走過去順勢把書包接起來，我舉起書包
    問謝○叡說你又要把它扔在地上嗎？然後我把書包放到旁邊
    紙箱，書包就掉了，之後我請謝○叡將書包裡的東西物歸原
    位、撿起來放好，他的情緒發洩大約持續30、40分鐘。後來
    謝○叡情緒比較緩和，才願意告訴我發生了什麼事，我聽完
    他講的，幫他做一點輔導，然後再把女同學帶出來讓他們兩
    個互相道歉，把整個事情處理好，我再讓他們回去教室，整
    個過程就是這樣。其實芝麻街美語總公司也有到本案補習班
    從頭到尾將本案監視器影像全部看完，他們對我說學生有情
    緒上困難時，要跟家長充分溝通，總部也會給我法律上支持
    ，總公司希望我支持下去。這件事情是因為謝○叡用拳頭打
    了女同學至少五下，學生出來跟我講，我當下沒有對謝○叡
    做什麼事，是用一般處理方式，補教業常常發生學生之間的
    衝突，老師是居中的輔導者，補習班就是這樣。當時我在公
    開的走廊，學生進進出出，尤其是當發生事情時候，學生都
    會想發生什麼事，當事情發生時陸續都有學生進出、倒開水
    、上廁所等，所以我絕對沒有對謝○叡動手，而只是想要瞭
    解到底發生了什麼事。我覺得我不小心打開潘朵拉盒子，謝
    ○叡情緒非常激動，我只是配合他情緒演出，我沒有辦法詢
    問他到底發生什麼事，一直到他情緒發洩完了，願意坐在那
    邊跟我講那時大概發生什麼事、為什麼他動手打人，那時他
    才可以跟我對話，我跟他對話完後，我們還安撫他，跟他說
    以後有發生什麼事情都不可以動手、要跟老師講。我沒有在
    主觀或客觀上要傷害學生，我是補教業，學生是我收入來源
    ，我何必做這種事情?我有跟謝○叡的媽媽講整個過程，他媽
    媽也有看過謝○叡的傷口，傷口是因為他情緒激動一直抓自
    己手臂，又去撞窗框造成的。雖然本案監視器影像沒有聲音
    ，但是教室同學都有聽到。我沒有說任何違背良心的話等語
    。
(三)被告甲○○辯稱略以：
　　我沒有做起訴書所載的犯罪事實。監視器錄影畫面中謝○叡
    一直說要打我，於45分13秒處可以看到謝○叡的手，他假意
    蹲下去，但是他雙手握拳，且情緒激動。當時我在另外一邊
    看6歲的小朋友在寫字時，剛好看到謝○叡出拳打丙○○，所以
    我就過去。因為當時謝○叡很激動，我心臟裝有支架、有在
    吃抗凝血藥，怕他會打到我，所以我不敢去抓他，怕他們兩
    個受傷。後來我看謝○叡比較緩和了，就請他到另外一邊，
    但他的情緒又激動起來一直罵人、打人，我只能盡量安撫他
    。後來謝○叡把情緒發洩在書包上面，用丟的、用腳踢兩次
    ，然後情緒更加激動，甚至罵我三字經，又要打我，那時我
    怕他情緒激動，他又想要衝出去，旁邊有6歲小朋友，我怕
    他傷到人家，所以我只能用行動大聲喝止他，要求他向書包
    道歉並把書包撿起來，當時他有蹲下去，因為我單手沒有辦
    法壓他、我抓他必須要兩隻手，他力氣很大，他趴下去的時
    候是有準備要撿書包，但他後來雙手握拳準備要攻擊我，我
    才把他扶起來，讓他坐在椅子上。當時我是一手放在謝○叡
    的腋下、一手放在他脖子後面，要把他扶起來往後放在椅子
    上的時候，他很大聲罵，所以我就停了一秒，因為他反抗、
    往上滑，變成我抓他的手臂，但根本沒有要折他手的意思，
    他坐在椅子上時就對我拳打腳踢，我只能盡量去抓、去阻擋
    他，避免他攻擊到我的胸部，整個大概過程是這樣。因為本
    案補習班裡面一、二年級的學生佔多數，謝○叡的情緒激動
    時，我必須保護他，也必須保護更多的學生，我只能用壓制
    方式讓他情緒安穩下來，如果傷到別人，我們負擔不起等語
    。
(四)共同辯護人則為被告2人辯稱略以：
　1.由所有卷證資料都無法證明被告丙○○有手持木棍、徒手或是
    用書包直接、間接跟謝○叡有身體接觸，最多僅有被告丙○○
    舉起書包、教鞭之影像，而無書包、教鞭與謝○叡身體接觸
    之事實。被告丙○○係為安撫謝○叡之心情，並使被猛力抓傷
    之左手得以紓解疼痛，曾以徒手（右手）拍擊謝○叡之手部
    ，設若造成謝○叡之傷害，於行為時主觀上應係安撫謝○叡，
    並使謝○叡解放正值抓傷、受痛之左手，減少謝○叡對於被告
    丙○○之傷害程度，應認被告丙○○行為時無傷害之故意。
　2.有關被告甲○○的部分，也看不出來其有傷害謝○叡的意思。
    當時是謝○叡或因腦羞、洩憤，而將同學放置架上的書包用
    力丟置於地上，被告甲○○因認教育之需要，以輕搭謝○叡後
    頸部之方式，要求謝○叡向其無端棄置之他人書包道歉，以
    收日後不再隨意丟棄他人書包之人格、觀念導正效果，而無
    傷害他人之主觀犯意。被告甲○○因遭情緒激動之謝○叡突然
    伸出拳腳攻擊，擔心胸口手術之支架因受外力之嚴重傷害，
    遂以徒手壓制謝○叡上臂之方式，安穩謝○叡之情緒，並避免
    因外力致生胸部支架之嚴重受損而波及生命安全，而非起訴
    書所載被告甲○○故意反折謝○叡之左手。
　3.依照監視器錄影畫面之內容，謝○叡於溝通過程中多次情緒
    失控而以手部用力抓另一隻手，是謝○叡手部之傷害，是否
    為其自己所造成者，仍有待商榷。況謝○叡於當日返家之時
    ，仍可開心地甩書包近3分鐘，是前經法院函詢馬偕醫院之
    回函，可以證明被告2人沒有傷害謝○叡之事實。
　4.被告2人自92年間經營本案補習班，該補習班為其等唯一之
    家庭經濟收入來源。本案補習班內之錄影設備係於10年前所
    裝置，被告2人對於設置位置均瞭若指掌，假設被告2人主觀
    上有傷害之故意，無由實施犯罪行為於錄影鏡頭之清晰範圍
    內，且謝○叡之家屬取得錄影內容係由被告2人於自由意識下
    所大方提供，可證被告2人係因保護其他小朋友之安全，避
    免謝○叡繼續實施暴力行為，而於前述教育學生行為坦蕩為
    之，是於行為時無傷害之故意。
　5.至始至終於整個相處過程，都是兩個老師在規勸、輔導出了
    小問題的學生，被告2人身為老師不可能會有傷害學生即謝○
    叡之意圖或故意。依照所有的監視器影像內容，亦無法評價
    被告2人有故意傷害謝○叡主觀的意圖或是任何故意行為，希
    望法院依罪疑唯輕、有疑唯利被告之原則，對被告2人為無
    罪之判決等語。
二、本案不爭執之事實：
　　被告丙○○、甲○○為夫妻，分別擔任本案補習班之負責人及總
    務。被告丙○○於110年8月16日10時30分許，在本案補習班得
    知謝○叡在教室有毆打班上女同學之事，乃將謝○叡帶至教室
    外走廊長椅上詢問。被告丙○○見謝○叡情緒激動，曾有以右
    手拍擊謝○叡之手部。期間被告甲○○見謝○叡將書包丟至地上
    ，乃命謝○叡將書包拾起，惟謝○叡不從，被告甲○○有徒手壓
    制謝○叡上臂之行為。謝○叡於隔日經淡水馬偕紀念醫院（下
    稱馬偕醫院）診斷出受有後頸部擦傷（4處，各0.1*0.1平方
    公分）、左側上臂紅腫（3*1平方公分）、左側前臂紅腫（4
    *1.5平方公分、1*0.3平方公分）、（左側）側性上臂及前
    臂挫傷之傷勢等情，業據告訴人丁○○（下稱告訴人）於警詢
    及偵查中陳述明確（見士林地檢署110年度偵字第18000號卷
    【下稱偵卷】第16至18頁、第56至60頁），復有本案補習班
    外觀照片、謝○叡受傷照片（見偵卷第22至29頁）、本案補
    習班走廊監視器影像畫面擷圖（見偵卷第29至31頁、第65頁
    、第76至91頁）、謝○叡於馬偕醫院就診之乙種診斷證明書
    （見偵卷第32頁）、新北市政府短期補習班立案證書（見偵
    卷第35頁）、新北市政府警察局淡水分局水碓派出所受理各
    類案件紀錄表、受（處）理案件證明單（見偵卷第44至45頁
    ）、新北市補習班資訊管理系統（見偵卷第73至74頁）、謝
    ○叡於臺北市立關渡醫院就診之醫療費用收據（見偵卷第93
    頁）及本院勘驗現場監視器影像之勘驗筆錄暨擷圖、監視器
    影像光碟（見本院卷第75至80頁、第87至149頁、不公開偵
    卷後附之光碟片存放袋）等證據在卷可稽，且為被告2人及
    辯護人所不爭執（見本院卷第73至74頁），此部分之事實，
    首堪認定。
三、本案爭點：
　　被告2人係以上揭情詞置辯，故本案爭點則為：(一)被告丙○○有無基於成年人故意傷害兒童身體之犯意，接續以徒手、
    砸書包及持上課使用木棍毆打謝○叡之身體，致謝○叡受有上
    揭普通傷害結果？（二）被告甲○○有無基於成年人故意傷害
    兒童身體之犯意，接續以徒手抓住謝○叡之後頸部、將謝○叡
    之頭部往地下按壓及反折謝○叡之左手等方式，致謝○叡受有
    上揭普通傷害結果？本院認定被告2人均有罪之理由，茲分
    述如下：
(一)告訴人於警詢及偵查中陳稱：案發當天下午6點15分許我去
    接謝○叡時，丙○○跟我說謝○叡跟其他小朋友發生爭執，謝○
    叡打一個女生，丙○○才用手輕輕地打謝○叡處罰他，一直強
    調只有用手。甲○○說謝○叡當時很激動才用壓制的方式讓謝○
    叡冷靜。在回家過程中，謝○叡的弟弟也在同一個安親班，
    他說同學說哥哥快被老師打死了，謝○叡在機車上一直哭，
    回家後謝○叡把安全帽脫掉說頭跟後頸部很痛，我看到謝○叡
    的後腦勺跟脖子後面有紅腫、抓傷，我就檢查謝○叡全身，
    發現謝○叡的手腕跟上臂都有抓痕，謝○叡說他的膝蓋也會痛
    ，就開始大哭說老師打他、將他的臉壓在地上，還有一名男
    子一直壓著他的脖子，當晚謝○叡情緒很激動。隔天我就去
    本案補習班要求調閱監視器畫面，看到影像中丙○○全身坐在
    謝○叡的身上壓制他，並用手打謝○叡的手、持續抓著謝○叡
    在抖、坐到謝○叡身上。後來換甲○○將謝○叡拉起來，謝○叡
    把書包丟在地上，甲○○要謝○叡撿起來但謝○叡不從，甲○○就
    直接將謝○叡往地上壓，再將謝○叡從地上拉起來、將謝○叡
    的手臂往後扳，又再一次將謝○叡的頭往地上壓，也有用手
    肘抵住謝○叡的脖子撞地板，直到謝○叡將書包撿起來放在座
    位上。後來丙○○一直指著謝○叡，並將書包往謝○叡身上摔，
    還拿著一根棍子作勢要打謝○叡，謝○叡就把書包撿起來等語
    （見偵卷第16至18頁、第56至60頁），就上開案發過程，核
    與本院勘驗現場監視器錄影畫面之結果為：於10：34：33處
    丙○○背對監視器面向謝○叡，並以右手拍打謝○叡（圖3）。
    於10：34：35處丙○○以右手拍打謝○叡（圖4）。於10：34：
    37至10：35：41處丙○○以手拉扯謝○叡（圖5）（圖6）（圖7
    ）。於10：35：44處丙○○鬆手（圖8）。於10：35：45至10
    ：36：00處謝○叡肩膀抖動（圖9）（圖10）。於10：36：01
    處謝○叡以右手拍打丙○○（圖11）（圖12）。於10：36：02
    處丙○○以右手按住謝○叡頭部、以左手按住謝○叡頸部（圖13
    ）。於10：36：03至10：36：05處丙○○以雙手拉扯謝○叡頭
    部與手部（圖14）（圖15）。於10：36：07至10：36：08處
    丙○○將身體往謝○叡身上壓制（圖16）。於10：36：09至10
    ：36：10處丙○○站立並以手拉扯謝○叡手部（圖17）。於10
    ：36：10至10：36：13處丙○○將身體往謝○叡身上壓制（圖1
    8）。於10：36：14至10：36：17處丙○○站立並以手拉扯謝○
    叡手部（圖19）。於10：36：18至10：36：21處丙○○坐下後
    ，以右手拍打謝○叡四次（圖20）（圖21）（圖22）（圖23
    ）。於10：36：23至10：36：25處丙○○以手拉扯謝○叡（圖2
    4）（圖25）（圖26）（圖27）。於10：36：41處丙○○以右
    手拍打謝○叡二次（圖28）（圖29）。於10：36：43至10：3
    7：19處丙○○以身體往謝○叡身上壓制（圖30）（圖31）（圖
    32）。於10：37：22至10：38：22處丙○○坐回椅子上以手控
    制謝○叡行動（圖33）。於10：45：09處甲○○以雙手拉扯謝○
    叡之雙手（圖65）。於10：45：10處甲○○以右手按住謝○叡
    之頸部、左手拉住謝○叡之左手臂並往書包方向靠（圖66）
    。於10：45：13至10：45：21處甲○○以右手按住謝○叡之頸
    部，使謝○叡蹲趴在書包上（圖67）（圖68）。於10：45：2
    1至10：45：23處甲○○以右手抓住謝○叡之頸部、左手拉住謝
    ○叡之左手臂把謝○叡從地上拉起來（圖69）（圖70）。於10
    ：45：24至10：45：28處甲○○將謝○叡的左手臂往後扳（圖7
    1）（圖72）。於10：45：29處甲○○將謝○叡牽至白色書架旁
    椅子坐下（圖73）。於10：45：34至10：45：42處甲○○拉扯
    謝○叡手部與頸部（圖74）（圖75）。於10：45：42至10：4
    5：43處甲○○作勢揮手後手放下（圖76）（圖77）。於10：4
    5：46處甲○○以雙手拉扯謝○叡之雙手臂並往書包方向靠（圖
    78）（圖79）。於10：45：47至10：45：50處甲○○以雙手壓
    住謝○叡之頸部往書包方向靠（圖80）（圖81），謝○叡趴跪
    在書包上（圖82）。於11：01：13處丙○○拿起書包（圖90）
    舉高（圖91），朝謝○叡大腿、膝蓋處丟（圖92）。於11：0
    7：10處丙○○右手持棍子（圖99），往謝○叡身上揮一下（圖
    100）等情（見本院卷第76至79頁、第88至103頁、第119至1
    27頁、第131至132頁、第136頁），就被告2人傷害謝○叡之
    過程均大致相符。參以謝○叡於案發隔日15時5分許即至馬偕
    醫院急診，並經該院診斷出受有後頸部擦傷（4處，各0.1*0
    .1平方公分）、左側上臂紅腫（3*1平方公分）、左側前臂
    紅腫（4*1.5平方公分、1*0.3平方公分）、（左側）側性上
    臂及前臂挫傷等傷勢乙節，有該院診斷證明書在卷可考（見
    偵卷第32頁），亦與告訴人上揭所證述其於事後所發覺謝○
    叡被害之部位及傷勢亦相吻合。綜合上情，堪認被告2人確
    有於上揭時間、地點，分別基於成年人故意傷害兒童身體之
    犯意，由被告丙○○接續以徒手、砸書包及持上課使用之木棍
    等方式，毆打謝○叡之身體；被告甲○○則接續以徒手抓住謝○
    叡之後頸部、將謝○叡之頭部往地下按壓及反折謝○叡之左手
    等方式，傷害謝○叡，致謝○叡受有上開普通傷害結果甚明。
(二)被告2人及辯護人固均稱被告2人主觀上並無傷害謝○叡之故
    意，謝○叡為本案補習班之學生，為被告2人收入之來源，其
    等僅係出於教師之規勸目的，或避免謝○叡傷及其他同學之
    目的，並無傷害謝○叡之意思等語。然查，從上開監視器影
    像，均未見謝○叡有何主動攻擊被告2人之舉，有本院勘驗筆
    錄可憑（見本院卷第80頁），反而係被告丙○○主動以右手拍
    打、拉扯謝○叡，及被告甲○○主動拉扯謝○叡之雙手，並以右
    手按住謝○叡之頸部、左手拉住謝○叡之左手臂往書包方向靠
    ，使謝○叡蹲趴在書包上等情，有本院勘驗筆錄暨擷圖可佐
    （見本院卷第76至78頁、第88至90頁、第119至120頁），則
    被告丙○○之辯解，與客觀事證不符，已難採信。又由被告甲○○於謝○叡將椅子上之書包踢向走廊地上後，多次作勢揮手
    後放下，進而為上開傷害謝○叡之舉以觀，亦徵被告甲○○係
    不滿謝○叡踢書包、不將書包撿起因而心生不滿，方為上開
    傷害行為，足認被告2人主觀上均有傷害謝○叡之故意無訛。
    縱認謝○叡曾有傷害其他女同學，或有丟擲他人書包等偏差
    行為，被告2人為人師表，理應循口頭告誡、理性溝通等方
    式規勸，或通知雙方家長到本案補習班以妥善處理此衝突，
    殊無使用體罰、壓制身體、砸書包、以木棍毆打謝○叡等方
    式作為教育手段，上舉顯已超出教師懲戒權之必要、適當範
    圍，均不符合教育之目的，故被告2人徒以教育之美名試圖
    合理化其等之行為，顯係事後卸責之詞，委無可採。至於謝
    ○叡雖為本案補習班之學生，而為被告2人收入之來源，但此
    等關係與被告2人是否會傷害謝○叡之間，並無必然關聯性，
    蓋倘若有利益關係即不會發生傷害等違法行為，則我國即不
    會發生任何補習班教師毆打學生或托嬰中心虐童之案例，此
    顯與司法實務及社會事實相違，益見被告2人上揭所辯顯屬
    無稽，毫無可採。
(三)至於辯護人雖稱被告2人對於現場監視器設置之位置瞭若指
    掌，且大方將錄影畫面檔案提供與告訴人，可證被告2人主
    觀上無傷害謝○叡之故意等語。然查，是否知悉監視器設置
    之位置與是否為傷害犯行之間，亦無必然之關聯性，蓋出於
    一時氣憤仍故違犯違法行為之情，所在多有。至於主動提供
    監視器錄影畫面一事，僅得認被告2人並無事後滅證之舉，
    均無從作為被告2人未為本案普通傷害犯行之佐證。
(四)辯護人另稱謝○叡有自己多次以拳頭捶打其左上臂，其手部
    之傷勢是否為其自己所致有待商榷，謝○叡並有主動攻擊被
    告丙○○之情，且謝○叡於當日離開本案補習班之時，仍可開
    心地甩書包，並提出監視器錄影畫面擷圖（見本院卷第197
    至223頁）及被告丙○○於案發後就診之診斷證明書為佐（見
    偵卷第36頁）。然查，細譯辯護人所提出之錄影畫面擷圖，
    其所稱謝○叡捉手撞頭之時點為當日10時51分以後（見本院
    卷第197至213頁），顯係在被告丙○○上開普通傷害行為之後
    ，自不得單憑推測之詞而逕認謝○叡之傷勢非被告丙○○所致
    。又謝○叡揮手拍打被告丙○○之時點為當日10時36分01秒，
    斯時亦為被告丙○○已於10時34分35秒至10時35分41秒先徒手
    拍打、拉扯謝○叡之後（見本院卷第76頁、第89頁），堪認
    謝○叡係遭被告丙○○拉扯後方有手部之動作，縱使造成被告
    丙○○成傷，亦為正當防衛之舉，則辯護人上揭所述，與客觀
    事證不符，不足採信。至於謝○叡固於案發後得揹書包、甩
    書包與告訴人一同返家，但參諸謝○叡所受上揭傷勢，查無
    有何嚴重致謝○叡不能正常甩動書包或返家之程度，從而，
    謝○叡仍可正常揹、甩書包、返家乙節，自與常情無違，故
    辯護人上揭所辯，亦不足採信。
(五)另就被告甲○○雖一再辯稱係謝○叡雙手握拳、情緒激動，其
    擔心遭謝○叡攻擊或謝○叡再攻擊丙○○，其方一手放在謝○叡
    之腋下、一手放謝○叡之脖子後，要將謝○叡扶起來往後椅子
    放，其手被謝○叡抓傷等語，並提出診斷證明書為憑。然查
    ，被告甲○○上開所辯，已與本院勘驗上揭影片之結果，為被
    告甲○○刻意以右手抓住謝○叡之頸部、左手拉住謝○叡之左手
    臂把謝○叡從地上拉起來、將謝○叡的左手臂往後扳、拉扯謝
    ○叡之手部、頸部、雙手臂並往書包方向靠，使謝○叡趴跪在
    書包上等過程均不相符，其所辯自無可採。至於觀諸被告甲○○所提出之診斷證明書（見偵卷第69頁），該就診日期為11
    0年8月20日，距離案發當日已有4日之久，難認與謝○叡之行
    為具有關聯性。況依照監視器錄影畫面亦查無謝○叡有主動
    攻擊被告甲○○之舉，故該診斷證明書亦不足為有利於被告甲○○之認定。
(六)至於本院前向馬偕醫院函詢謝○叡上揭傷勢之成因，經該院
    函覆稱：「病人於110年8月17日急診就醫，主訴被安親班老
    師徒手打頭，壓在地上，頸部疼痛，要求驗傷，無法判斷所
    受傷勢是否可能係木棍、書包毆打所致」等語，有該院111
    年1月3日馬院醫急字第1100008212號函在卷可憑（見本院卷
    第19頁），可知該院雖無法認定謝○叡所受上揭傷勢之成因
    ，但既然無法排除係木棍或書包毆打所致，則該函文亦無從
    為有利於被告2人之認定。
(七)末按測謊鑑定之結果，並不具有全然之準確性，案件有無實
    施測謊鑑定之必要，乃屬事實審法院得本於職權裁量之事項
    （最高法院99年度台上字第8281號判決參照）。查辯護人雖
    曾稱被告2人願意接受測謊（見本院卷第73頁），然本案被
    告2人毆打謝○叡等節，有上揭現場監視器錄影畫面、診斷證
    明書及照片等證據可憑，事證已明，又依照上揭最高法院裁
    判之意旨可知，測謊不具有全然之準確性，亦無調查之必要
    。至於辯護人另聲請將本案之監視器錄影光碟送刑事警察局
    鑑定，以證明該10年前之科技設備會有LAG、分隔畫面，無
    法撥放連續性、辨識方便之錄影內容，實際上被告2人並無
    接觸到被害人等語（見本院卷第73頁、本院110年度審訴字
    第937號卷第75頁），然經本院勘驗現場監視器錄影畫面之
    勘驗結果為連續之畫面，縱使畫面非高畫質之解析度，但仍
    已清楚攝得被告2人上開傷害謝○叡之過程，已如上所述，自
    無再予鑑定之必要，附此敘明。
(八)綜上所述，被告2人及辯護人前揭所辯，均非可採。本案事
    證明確，被告2人上開犯行堪以認定，均應予依法論科。　
四、論罪科刑：    
(一)論罪：
　1.按刑法總則之加重，係概括性之規定，所有罪名均一體適用
    ；刑法分則之加重，係就犯罪類型變更之個別犯罪行為予以
    加重，為另一獨立之罪名。兒童及少年福利與權益保障法第
    112條第1項前段規定成年人故意對兒童及少年犯罪者，加重
    其刑至二分之一，係對被害人為兒童、少年之特殊要件予以
    加重處罰，乃就犯罪類型變更之個別犯罪行為予以加重，係
    屬刑法分則加重之性質，非僅單純之刑度加重，即其構成要
    件亦與常態犯罪之罪型不同，為一獨立之犯罪構成要件（最
    高法院72年台上字第6785號判決、92年度第1次刑事庭會議
    決議要旨參照）。
　2.查被告2人於案發時均係年滿20歲之成年人，被害人謝○叡為
    未滿12歲之兒童，有卷附年籍資料紀錄可憑，是被告2人明
    知謝○叡為未滿12歲之兒童，仍基於成年人故意傷害兒童身
    體之犯意對之為本案普通傷害之犯行，依上述說明，屬刑法
    分則加重之性質，變更為另一獨立犯罪類型。
　3.是核被告2人所為，均係犯兒童及少年福利與權益保障法第1
    12條第1項前段、刑法第277條第1項之成年人故意對兒童犯
    傷害罪。
　4.罪數：
　　被告2人就其對謝○叡所為上揭行為，均係於密切接近之時、
    地為之，且侵害同一法益，各行為之獨立性極為薄弱，復出
    於同一成年人故意傷害兒童身體之犯意，依一般社會觀念，
    各舉動難以強行分開，應視為數個舉動之接續實施，合為包
    括之一行為予以評價，均為接續犯而論以一罪。
　5.加重事由：
　　被告2人成年人故意對兒童犯傷害罪，均應依兒童及少年福
    利與權益保障法第112條第1項前段規定，加重其刑。
(二)量刑：
　　爰以行為人之責任為基礎，審酌被告2人均為經營補習班、
    智識成熟之成年人，為人師表卻不思理性處理學童間之糾紛
    ，僅因認為謝○叡無故攻擊女同學、踢他人書包且態度不佳
    等情，即率爾以上揭手法攻擊、壓制謝○叡，造成謝○叡之身
    心健全發展已有所戕害，且未能將被害兒童視為權利主體予
    以尊重，所為均實無足取；參諸被告2人犯後均推諉卸責，
    始終否認犯行，並一再指摘其等係遭謝○叡攻擊，迄今均未
    賠償謝○叡所受之任何損害，難認其等有何悔意，犯後態度
    不佳；惟考量被告2人前無經法院科刑之紀錄，有臺灣高等
    法院被告前案紀錄表各1份在卷可參（見本院卷第225至227
    頁），可見其等素行尚可；復參諸告訴代理人到庭稱：被告
    2人犯後未曾悔悟，也未尋求和解，並企圖將本案男童之行
    為訴諸媒體，不但造成受害家屬之困擾、也造成男童之傷害
    ，甚至對男童提起傷害告訴，請法院考量上情從重量刑，以
    伸正義等語（見本院卷第183頁）之量刑意見；兼衡被告丙○○於本院審理時自陳：碩士畢業，已婚，現經營補習班、月
    收入約新臺幣10萬元等語；被告甲○○則自陳：高中肄業，已
    婚，與丙○○共同經營補習班、自己沒有收入等語（見本院卷
    第181頁）之教育、智識程度暨家庭生活與經濟狀況等一切
    情狀，分別量處如主文所示之刑。至受判決人得否易科罰金
    ，須以犯最重本刑為5年以下有期徒刑以下之刑之罪，而受6
    個月以下有期徒刑或拘役之宣告者為限。此稱最重本刑係指
    法定最重本刑而言，即以法定刑之上度為認定基準，惟如遇
    有加重或減輕情形時，則視其為「刑法分則加重、減輕」或
    「刑法總則加重、減輕」而異其處理方式。倘為前者，法定
    本刑因法律明示應予加重、減輕，而有延長、縮短法定本刑
    之性質，法院無裁量之權，如加重後最重本刑已逾5年，則
    不得為易科罰金之處分；同理，如減輕後最重本刑為5年以
    下者，自得適用易科罰金之規定（最高法院108年度台上字
    第2133號判決意旨參照），而兒童及少年福利與權益保障法
    第112條第1項前段規定屬分則加重，已影響原刑法第277條
    第1項普通傷害罪之最重法定本刑，此時縱本院諭知如主文
    所示之刑度，仍不得易科罰金，附此敘明。
五、沒收：
　　末按供犯罪所用、犯罪預備之物或犯罪所生之物，屬於犯罪
    行為人者，得沒收之。但有特別規定者，依其規定；又宣告
    前二條之沒收或追徵，有過苛之虞、欠缺刑法上之重要性、
    犯罪所得價值低微，或為維持受宣告人生活條件之必要者，
    得不宣告或酌減之，刑法第38條第2項及第38條之2第2項分
    別定有明文。經查，未扣案之木棍1個，為被告丙○○為上述
    普通傷害犯行所用之物，且被告丙○○自承該物為其上課使用
    之物(見偵卷第58頁），應屬其所有之物，然上開物品之性
    質僅屬一般日常生活用品，且價值低微，又對照被告丙○○犯
    罪情節與本院量處如主文所示之刑，本案對被告丙○○所有供
    犯罪所用之物宣告沒收或追徵價額與否，已欠缺刑法上之重
    要性，為符合比例原則，兼顧訴訟經濟，爰依刑法第38條之
    2第2項之規定，不予宣告沒收或追徵其價額。至於未扣案之
    書包1個，雖亦為被告丙○○為上述普通傷害犯行所用之物，
    但顯非被告丙○○所有之物，亦不予宣告沒收或追徵其價額，
    附此敘明。
據上論斷，應依刑事訴訟法第299條第1項前段，兒童及少年福利
與權益保障法第112條第1項前段，刑法第277條第1項，刑法施行
法第1條之1第1項，判決如主文。
本案經檢察官乙○○提起公訴，檢察官周禹境到庭執行職務。
中　　華　　民　　國　　111 　年　　2 　　月　　24　　日
                  刑事第六庭審判長法  官  雷雯華
　　　　　　　　　　              法  官  李建忠
　　　　　　　　　　              法  官  林哲安
以上正本證明與原本無異。
如不服本判決，應於收受判決後20日內向本院提出上訴書狀，並
應敘述具體理由；其未敘述上訴理由者，應於上訴期間屆滿後20
日內向本院補提理由書（均須按他造當事人之人數附繕本），「
切勿逕送上級法院」。告訴人或被害人如對於本判決不服者，應
具備理由請求檢察官上訴，其上訴期間之計算係以檢察官收受判
決正本之日期為準。
因疫情而遲誤不變期間，得向法院聲請回復原狀。
                                 書記官   江定宜
中　　華　　民　　國　　111 　年　　2 　　月　　24　　日
附錄本案論罪科刑法條：
中華民國刑法第277條第1項
傷害人之身體或健康者，處5年以下有期徒刑、拘役或50萬元以
下罰金。
兒童及少年福利與權益保障法第112條第1項前段
成年人教唆、幫助或利用兒童及少年犯罪或與之共同實施犯罪或
故意對其犯罪者，加重其刑至二分之一。